---
output: html_document
---


# 実行環境の準備


## libraryの準備

個人的にRStudio上で全て作業したいので、それを前提とします。

### R/RStudio, SQLiteのインストール

-> 前節参照

### RStudioからSQLiteを扱えるようにする

- [RSQLiteパッケージ](https://rsqlite.r-dbi.org/index.html)
    - RからSQLiteへアクセスするためのドライバなどを提供するパッケージ
        - 開発陣が大物ばかり
- [DBIパッケージ](https://dbi.r-dbi.org/)
    - RからDBへ接続する関数を提供するパッケージ
    - RSQLiteパッケージをインストールすれば多分入るはず


## RSQLite チュートリアル

- これを読もう
    - <https://rsqlite.r-dbi.org/articles/rsqlite>
      - これを簡単に試しましょう

### 接続テスト

...その前に、｢開いたconは閉じる｣を頭に入れておいてください。

```{r setup_db, eval=TRUE, message=FALSE}

# library

library(DBI)
library(tidyverse)
library(lubridate)


# connect DB 

# 指定したファイルパスへsqliteで接続(connect)
# 指定したパスにファイルがない場合、下のファイル名で作成される
mydb <- dbConnect(RSQLite::SQLite(), "my-db.sqlite")

# 接続を切断
dbDisconnect(mydb)

# 接続先を削除
# SQLiteで上記のようにディスク上のファイルを指定した場合、｢そのファイルが削除｣される
unlink("my-db.sqlite")

# mydbは｢接続情報｣オブジェクト
# なので、これを使って再度connectできる
# さっきunlinkしたけど、これでまた復帰します
mydb <- dbConnect(mydb)

# dbConnectを書いたらすぐにdbDisconnectを書きましょう
dbDisconnect(mydb)
```

### tableを作る

とりあえず、Rのいくつかのdata.frameをDB内のtableに書き出してみましょう

```{r write_table, eval=TRUE}
# write table and check-----

# dbへconnect
mydb_writetbl <- dbConnect(RSQLite::SQLite(), # DB接続のドライバを指定
                           "my-db.sqlite") # 接続先を指定(今回のSQLiteはファイルパス)

# write table - iris
dbWriteTable(mydb_writetbl, # dbConnectオブジェクト、すなわち接続するDB
             "t_iris", # table名
             iris, # 書き込むデータ。ここではiris
             overwrite = TRUE) # 上書きするか。実際には細心の注意を
# write table - mtcars
dbWriteTable(mydb_writetbl,
             "t_mtcars",
             mtcars,
             overwrite = TRUE) # 細心の注意を

# 閉じる
dbDisconnect(mydb_writetbl) # 開いたconは閉じろ
```

これで、2つのtableに書き出せたので、実際に入っているか確認しましょう

```{r read_table, eval=TRUE}
# もう一回DBにつなぐ
# connectionオブジェクトだけを指定してもOK
con <- dbConnect(mydb)

# DB内の全てのtableをリストアップ
dbListTables(con)
```
これで2つのテーブルが書けたので、簡単にテストをしていきましょう。

### tableへの問い合わせ(query)

queryとは｢問い合わせる｣という意味です。なのでここでは｢DBにぶん投げる問い合わせ内容｣となります。

```{r access_tbl, eval=TRUE}
# irisを5行もってくる
dbGetQuery(con, #接続先
           'select * from t_iris limit 5') # SQL query
```

もちろんsqlの結果をR側のオブジェクトとして受けることもできます

```{r access_tbl2}
iris_from_db <- dbGetQuery(con,
                           'select * from t_mtcars')
head(iris_from_db, 3)
```

現在、パラメータ化も使えるようになってます

```{r access_tbl_w_params}
# 詳細はチュートリアルを参照
dbGetQuery(con, 'SELECT * FROM t_iris WHERE "Sepal.Length" < :x', 
  params = list(x = 4.6))
```


```{r close_con}
# 開いたconは閉じろ
dbDisconnect(con)
```

## 今回のデータの準備

今回は、以下のsiteの仮想データを利用します:

- [ログデータ処理で始めるlubridate入門](https://kazutan.github.io/SappoRoR8/index.html)
    - [ここの2](https://kazutan.github.io/SappoRoR8/02-makelog_duration.html)に、仮想ログデータを作成するRコードがあります

ただ、今回はDB的なデータ構造にしたいので、DBの正規化をしてitem masterを分離させます。正規化については適当にググってください。

### R側の仮想データ作成

上記のサイトのコードをベースに作成します:

```{r generate_data_1}
# params setting
start <- "2018-1-1 00:00:00" #開始日
n <- 10000 # 購入件数
duration_days <- 50 # ログの期間(日数)
list_price <- c(100, 500, 1000, 2000, 5000) # アイテムの価格リスト
list_item <- paste("item", 1:length(list_price), sep = "_") # アイテムリスト
list_item_p <- c(100, 50, 10, 5, 2) # 発生比
list_id <- 1000001:1000300 # 会員id

# ログデータ生成
df_log <- data.frame(
  # タイムスタンプを作成
  # 開始日時を生成
  stamp = ymd_hms(start) +
    # 0-50までの整数からランダムに10000件生成し、それを日数データに変換して足す
    days(sample(0:duration_days, n, replace = TRUE)) +
    # 0-23までの整数からランダムに10000件生成し、それを時間データに変換して足す
    hours(sample(0:23, n, replace = TRUE)) +
    # 0-59までの整数からランダムに10000件生成し、それを分データに変換して足す
    minutes(sample(0:59, n, replace = TRUE)) +
    # 0-59までの整数からランダムに10000件生成し、それを病データに変換して足す
    seconds(sample(0:59, n, replace = TRUE)),
  # 会員IDをランダムに生成
  id = sample(list_id, n, replace = TRUE),
  # アイテム名をランダムに生成
  item = sample(list_item, n, replace = TRUE, prob = list_item_p)
) %>%
  # ログデータっぽく、タイムスタンプで並べ替える
  arrange(stamp)

# 生成できているかを確認
knitr::kable(sample_n(df_log, 10))
```

今回、時間が大きな数値になってますが、これは仕様的にunixtimeになっているためです。あわせて、itemのmaster tableを作成します

```{r generate_data2}
# itemのmaster dfを作成
df_item_master <- tibble(
  item = list_item,
  value = list_price
)

# 生成できているかを確認
knitr::kable(df_item_master)
```


### DB側の準備

作成したRのオブジェクトをtableに書き出します

```{r write_tbl_logdatas}
# conを開く
con <- dbConnect(con)
# tbl書き込み
dbWriteTable(con,
             "t_df_log",
             df_log,
             overwrite = TRUE) #今日は何度も書くので
dbWriteTable(con,
             "t_df_item_master",
             df_item_master,
             overwrite = TRUE) #今日は何度も書くので

# 生成できているかをチェック
dbGetQuery(con,
           'select * from t_df_log limit 5')
dbGetQuery(con,
           'select * from t_df_item_master')
```

これでDBに作成できたので、実際にRを比較していきましょう。**開いたconは閉じましょう**。

```{r write_tbl_logdates_close}
# 開いたconは閉じろ
dbDisconnect(con)
```

