---
output: html_document
---

```{r setup3, include=FALSE}
knitr::opts_chunk$set(echo = TRUE,
                      eval = TRUE)
```

# ログデータハンドリング - RとSQLでの比較


## データの準備

前節で作成したデータはDBにあります。てことでR側はそこから取得しましょう。

```{r get_data_01, message=FALSE}
# library
library(DBI)
library(tidyverse)
library(lubridate)

# db con
# 事前に前節でデータを作成している前提です
con <-dbConnect(RSQLite::SQLite(), "my-db.sqlite")

# read tableして格納
df_log <- dbReadTable(con,
                      "t_df_log")
df_item_master <- dbReadTable(con,
                              "t_df_item_master")

```

SQLは直接queryを投げるので、ここでは特に必要ありません。


## Q1 日別の売上集計

日別の売上合計を算出しましょう

### Rによるデータハンドリング

```{r handle_01_by_r}
df_res_01_r <- df_log %>% 
  left_join(df_item_master) %>% # item masterの情報でvalueを持ってくる
  mutate(date_time = as_datetime(stamp, tz = 'Asia/Tokyo'), # なぜかunixtimeになってた…
         date = date(date_time)) %>% # timestampからdateに変換
  group_by(date) %>% # 日付でgroup_by
  summarise(
    n = n(),
    total = sum(value)
  )


# チェック
head(df_res_01_r, 5)
```

unitに分けて考えます

1. unit_1: logに価格を追加
    1. 入力: `df_log`を準備
    1. (削除はスキップ)
    1. (加工はスキップ)
    1. (集約はスキップ)
    1. 結合:
        - `df_item_master`を準備
        - `left join`
        - keyになる変数は両方とも `item` 
    1. 出力: %>% unit_2へ
1. unit_2 日付のカラムを作成
    1. 入力: unit_1からpipe
    1. (削除はスキップ)
    1. 加工
        1. stampがunixtimeなのでdate-time型 `date_time`へ
        1. date-time型 `date_time` から date型 `date` へ
    1. (集約はスキップ)
    1. (結合はスキップ)
    1. 出力: %>% unit_3へ
1. unit_3: 集約して集計
    1. 入力: unit_2からpipe
    1. 削除: date以外を除外
    1. 加工
        1. count -> nへ
        1. sum -> totalへ
    1. 集約:
        1. dateでgroup_by
    1. (結合はスキップ)
    1. 出力: `df_res_01_r`として出力

このような感じになります。

### SQLによるデータハンドリング

では、SQLによって同じ操作を行います

```{r handle_01_by_sql}
# sql_queryを作成
query_01 <- "
select
  date
  ,count(*) as n
  ,sum(value) as total
from (
  select
    unit_1.*
    ,date(datetime(stamp, 'unixepoch', 'localtime')) as date --後述
  from (
    select
      log.*
      ,im.value
    from
      t_df_log as log
    left join
      t_df_item_master as im
      on log.item = im.item
  ) as unit_1
) as unit_2
group by
  1
order by
  1
"

df_res_01_sql <- dbGetQuery(con,
                            query_01)

head(df_res_01_sql, 5)
```

同一の結果が得られました。

さて、上記のSQLコードはRで書いたunitでの考え方に合わせてます。(続く…)




```{r close}
# 開いたconは閉じろ
dbDisconnect(con)

```

